高雄高等行政法院判決
　　　　　　　　　　　　　　　九十四年度訴字四０七號
　　　　　　　　　　　　　　　.
原　　　告　曜揚實業有限公司
代　表　人　甲○○
訴訟代理人　林志勳會計師
被　　　告　財政部高雄市國稅局
代　表　人　邱政茂　局長
訴訟代理人　乙○○
上列當事人間因營利事業所得稅事件，原告不服財政部中華民國
九十四年三月三十日台財訴字第０九三００五０六０八０號訴願
決定，提起行政訴訟。本院判決如下：
    主  文
原告之訴駁回。
訴訟費用由原告負擔。
    事  實
壹、事實概要：
緣原告八十三年度營利事業所得稅結算申報，列報營業成本新台
幣（下同）三一、六六二、一二六元，全年所得額一五、０二六
元，原核定經原告同意自動剔除直接人工七六０、０００元，核
定營業成本為三０、九０二、一二六元，全年所得額為七八八、
九九九元。嗣因查得原告涉嫌虛報訴外人劉慶同等六人薪資，除
扣除原核定已自動減除之直接人工七六０、０００元，原告同意
再剔除營業費用薪資支出二五０、０００元及伙食費二一、六０
０元，第一次更正核定全年所得額為一、０六０、五九九元。其
後被告又查獲原告虛報訴外人劉龍宵等三人薪資五五０、０００
元，乃自營業成本直接人工項下同額減除，第二次更正核定營業
成本為三０、三五二、一二六元，全年所得額為一、０六０、五
九九元，除補徵本稅一三七、五００元外，並按漏稅額處一倍之
罰鍰一三七、五００元。原告不服，申請復查結果，維持原核定
及罰鍰原處分，因未提起訴願而告確定。嗣被告於九十一年三月
十三日再度剔除虛報劉國銘等三十三人之直接人工五、七五０、
０００元及伙食費三六、０００元，第三次更正核定營業成本為
二四、五六六、一二六元，全年所得額為七、三九六、五九九元
，更正漏報所得額為六、三三六、０００元，漏稅額為一、五八
四、０００元，除更正補徵本稅一、四四六、五００元外，並按
漏稅額裁處一倍之罰鍰一、五八四、０００元，減除前次已處罰
鍰一三七、五００元，更正應處罰鍰一、四四六、五００元，原
告對第三次更正核定補稅及裁處罰鍰不服，申請復查，復查決定
除追減營業淨利二、０二五、五六八元及罰鍰追減五０六、四０
０元外，餘則未予變更。原告不服，提起訴願，經遭決定駁回，
遂提起本件行政訴訟。
貳、兩造之聲明：
甲、原告聲明求為判決：
（一）原處分（復查決定）及訴願決定不利原告部分均撤銷。
（二）訴訟費用由被告負擔。
乙、被告聲明求為判決：
（一）原告之訴駁回。
（二）訴訟費用由原告負擔。
、兩造之主張：
甲、原告起訴意旨略謂：
一、按「稅捐之核課期間，依左列規定：一、依法應由納稅義務
    人申報繳納之稅捐，已在規定期間內申報，且無故意以詐欺
    或其他不正當方法逃漏稅捐者，其核課期間為五年。．．．
    三、未於規定期間內申報，或故意以詐欺或其他不正當方法
　　逃漏稅捐者，其核課期間為七年。在前項核課期間內，經另
    發現應徵之稅捐者，仍應依法補徵或予處罰；．．．。」「
    前條第一項核課期間之起算依左列規定：一、依法應由納稅
    義務人申報繳納之稅捐，已在規定期間內申報繳納者，自申
    報日起算。二、依法應由納稅義務人申報繳納之稅捐，未在
    規定期間內申報繳納者，自規定申報期間屆滿之翌日起算。
    」分別為稅捐稽徵法第二十一條及第二十二條第一款、第二
    款所明定。又「本部七十二年一月十日〈七二〉台財稅字第
    三０一三八號函釋：『．．．在核課期間將屆滿始發現之稅
    捐者，自應儘速於核課期間內發單，以免逾越核課期間無法
    據以補稅送罰。』已有規定，其中所謂應於核課期間內發單
    ，自係只應於核課期間內將稅單合法送達者而言」亦為財政
    部七十五年三月二十八日台財稅第七五三三三五三號函所明
    釋。
二、另按「惟稅捐稽徵法第二十一條第一項第三款所稱之故意以
    詐欺或其他不正當方法逃漏稅捐，應屬作為犯，而非不作為
    犯，即以詐術或其他不正當方法之積極作為，以逃漏稅捐為
    成立要件。此非但係由法律文義可得之當然解釋，抑且納稅
    義務人以詐術或其他不正當方法逃漏稅捐，依同法第四十一
    條尚另構成刑事上之犯罪行為，而最高法院於此項罪責之構
    成要件亦採相同見解（參見最高法院六十九年台上字第三四
    七一號判決，刊載於六十九年十二月十五日出版之司法院公
    報第二十二卷第十二期七九一一八０頁）」為最高行政法院
    七十三年度判字第一一一八號判決意旨。又按「故意以詐欺
    或其他不正當方法逃漏稅捐必須以積極之行為，完成某種不
    實之態樣或證據，使稽徵機關不易辨認陷於錯誤，因而獲得
    減少應負稅額之利益始足當之」亦為最高行政法院七十五年
    度判字第一一七二號判決意旨。
三、本件原告已依法於規定期限八十四年三月三十日辦理八十三
    年度營利事業所得稅結算申報，是以本件核課期間應為八十
    四年三月三十一日至八十九年三月三十日，本件更正核定通
    知書、繳款書及違章處分書直至九十一年三月二十九日送達
    ，已逾五年核課期間甚明。惟訴願決定書第四頁第八至十二
    行載：「訴願人八十三年度經查獲虛報薪資及伙食費，漏報
    所得額六、三三六、０００元，逃漏所得稅一、五八四、０
    ００元，其故意以詐欺或其他不正當方法逃漏稅捐甚明，依
    首揭稅捐稽徵法第二十一條規定，其核課期間為七年」等語
    。惟訴願決定均未對原告如何以詐術或其他不正當方法之積
    極作為以逃漏稅捐作論述，是有未查而率定，有違上揭稅捐
    稽徵法規定及判決意旨。
四、按訴願決定書第四頁倒數第七行稱：「而原處分機關於查核
    申請人涉嫌虛報薪資資專案時，訴願人於八十六年一月二十
    七日提出說明，稱其八十三年度有關小墾丁裝潢工程，因工
    程需要工人，由鄭武能委託趙照榮僱用林正雄等計二十一人
    ，直接人工薪資費用計三、四五０、０００元，由趙照榮領
    取薪資代為發放，並附上切結書及工人名單影本乙份，惟於
    高雄地區法院檢查署偵查中又改稱小墾丁工程是委託工頭洪
    財帶找工人，工資由鄭武能領取後交洪財帶轉發，和趙照榮
    無關，前後說詞不一互相矛盾」乙節，查此係訴願委員誤解
    ，原告從未說明「由趙照榮領取薪資代為發放」，該說明及
    切結書應係鄭武能之說詞，與原告無關。再按訴願決定書第
    五頁第二行稱：「雖台灣高雄地方法院八十八年度訴字第二
    二六一號刑事判決判鄭武能無罪，然經查卷附以趙照榮名義
    出具之切結書，經查與證人趙照榮之指紋未符，足證該切結
    書並非證人趙照榮規自捺印之事實。」乙節。上列之被告係
    指鄭武能而非原告，此鄭武能提供之資料與說詞，與原告無
    關，怎可以鄭武能不實之說明，作為駁回原告之理由。又訴
    願決定書第五頁第十二行稱：「鑑於趙照榮向公司領取轉發
    之金額達三、四五０、０００元」乙節，查如上揭所述，趙
    照榮與原告無關，訴願決定一再套用趙照榮之說詞，作為駁
    回原告之理由，是張冠李戴。
五、綜上所述，訴願決定既未證明原告如何以詐術或其他不正當
    方法之積極作為以逃漏稅捐，僅援引原告無關之趙照榮之說
    詞，作為駁回原告之理由，其用法認事顯有違誤。本件原告
    已於復查申請時提出台灣高雄地方法院檢察署檢察官不起訴
    處分書（八十七年度偵字第三二五號及第一三二三０號）及
    台灣高雄地方法院刑事判決（八十八年度訴字第二二六一號
    ）證明原告之原代表人鄭勝財及原告之工頭鄭武能之不起訴
    或無罪，且觀不起訴處分書及判決書內容，原告及工頭鄭武
    能均無以詐術或其他不正當方法之積極作為以逃漏稅捐，故
    本件之核課期間應為五年。
六、原告早於八十八年三月三十一日向被告辦理清算申報，且原
    告早已不在原址苓雅區○○○路一三九號四樓二室營業，而
    清算人之住址係屏東縣枋寮鄉○○路二二四號。而被告卻於
    九十一年三月二十九日始送達於苓雅區○○○路一三九號四
    樓二室，是為送達不合法。又送達於苓雅區○○○路一三九
    號四樓二室，係由大廈管理處代收，原告既已不在原址營業
    ，大廈管理處自無代理權代收核定通知書及繳款書，故本件
    系爭核定通知書及繳款書送達不合法，參酌行政程序法第一
    百一十條規定及前揭財政部台財稅第七五三三三五三號函釋
    ，原處分自屬無效，乃訴請判決如聲明所示等語。
乙、被告答辯意旨則略：
一、按「稅捐之核課期間，依左列規定：．．．三、未於規定期
    間內申報，或故意以詐欺或其他不正當方法逃漏稅捐者，其
    核課期間為7年。在前項核課期間內，經另發現應徵之稅捐
    者，仍應依法補徵或並予處罰；．．．。」「前條第一項核
    課期間之起算依左列規定：．．．二、依法應由納稅義務人
    申報繳納之稅捐，未在規定期間內申報繳納者，自規定申報
    期間屆滿之翌日起算。」分別為稅捐稽徵法第二十一條及第
    二十二條第二款所明定。又「本部七十二年一月十日（七二
    ）台財稅字第三０一三八號函釋：『．．．在核課期間將屆
    滿始發現之稅捐者，自應儘速於核課期間內發單，以免逾越
    核課期間無法據以補稅送罰。』已有規定，其中所謂應於核
    課期間內發單，自係指應於核課期間內將稅單合法送達者而
    言。」亦為財政部七十五年三月二十八日台財稅第七五三三
    三五三號函所明釋。
二、原告本年度營利事業所得稅結算申報案列報營業成本三一、
    六六二、一二六元，全年所得額一五、０二六元，被告原查
    經原告同意自動剔除直接人工七六０、０００元，核定營業
    成本為三０、九０二、一二六元，全年所得額為七八八、九
    九九元。嗣因查得原告涉嫌虛報劉慶同等六人薪資案，除扣
    除原核定已自動減除之直接人工七六０、０００元，同意再
    剔除營業費用薪資支出二五０、０００元及伙食費二一、六
    ００元，第一次更正核定全年所得額為一、０六０、五九九
    元。其後再查得原告虛報劉龍宵等三人薪資五五０、０００
    元，乃自營業成本直接人工項下同額減除，第二次更正核定
    營業成本為三０、三五二、一二六元，全年所得額為一、六
    一０、五九九元，除補徵本稅一三七、五００元外，並按漏
    稅額處一倍之罰鍰一三七、五００元，原告不服，申經復查
    結果維持原核定及罰鍰原處分，且因未再提起訴願而告確定
    。另於九十一年三月十三日再度剔除虛報劉國銘等三十三人
    薪資之直接人工五、七五０、０００元及伙食費三六、００
    ０元，第三次更正核定營業成本為二四、五六六、一二六元
    ，全年所得額為七、三九六、五九九元，更正漏報所得額為
    六、三三六、０００元，漏稅額為一、五八四、０００元，
    除更正補徵本稅一、四四六、五００元外，並按漏稅額裁處
    一倍之罰鍰一、五八四、０００元，減除前次已處罰鍰一三
    七、五００元，更正應處罰鍰一、四四六、五００元，原告
    再對第一次、第三次更正核定不服，各次更正核定，緣自原
    告涉嫌虛報薪資案衍生而來。
三、原告八十三年度經查獲虛報薪資及伙食費，漏報所得額六、
    三三六、０００元〔劉龍宵等三人薪資五五０、０００元（
    業經被告八十七年十二月七日財高國稅法字第八七０五二七
    一二號復查決定確定）加劉國銘等三十三人薪資之直接人工
    五、七五０、０００元及伙食費三六、０００元。〕逃漏所
    得稅一、五八四、０００元，其故意以詐欺或其他不正當方
    法逃漏稅捐甚明，依首揭稅捐稽徵法第二十一條規定，其核
    課期間為七年，原告於八十四年三月三十日辦理營利事業所
    得稅結算申報，是本件核課期間應為八十四年三月三十一日
    至九十一年三月三十日，又本件更正核定通知書及繳款書及
    違章處分書均於九十一年三月二十九日送達，並未逾核課期
    間，原告主張本件於逾核課期間後再行補稅裁罰，核不足採
    ，首予敘明。本件虛報薪資違反稅捐稽徵法案相關之被告，
    即原告前負責人鄭勝財及負責招募臨時工之工頭鄭武能被檢
    舉涉嫌虛報薪資，業經台灣高雄地方法院檢察署檢察官不起
    訴處分，鄭武能嗣後雖再遭檢察官提起公訴，惟亦經台灣高
    雄地方法院判決無罪乙節，按前述不起訴處分或判決無罪係
    認鄭勝財及鄭武能均係依他人所提供之資料向稅捐稽徵機關
    申報薪資，所涉虛報薪資之行為不構成違反稅捐稽徵法之犯
    行或罪責，與本件原告虛報金朝利等人薪資及伙食費，逃漏
    所得額，應補徵營利事業所得稅及裁處罰鍰不同；被告於查
    核原告涉嫌虛報薪資案時，原告於八十六年一月二十七日提
    出說明，稱其八十三年度有關小墾丁裝潢工程，因工程需要
    工人，由鄭武能委託趙照榮僱用林正雄等計二十一人，直接
    人工薪資費用計三、四五０、０００元，由趙照榮領取薪資
    代為發放，並附上切結書及工人名單影本乙份，惟於台灣高
    雄地方法院檢察署偵查中又改稱小墾丁工程是委託鄭武能找
    工人，鄭武能再委託工頭洪財帶找工人，工資由鄭武能領取
    後交洪財轉發，和趙照榮無關，前後說詞不一互相矛盾；又
    台灣高雄地方法院八十八年度訴字第二二六一號刑事判決雖
    判鄭武能無罪，但觀其內容理由三（一）亦述及查證金朝利
    、楊惠玲、洪玲英、丁威良、謝春明、黃麗玲、唐黃紅柿、
    葉成祥、劉文慶等人與證人趙照榮及原告素不相識，八十三
    年度均未曾受僱於原告，亦未向原告支領薪資，郭松樹、歐
    錦河、邱明富、楊志明、許正傑及周炳福亦未於八十三年間
    受僱於原告。理由三（四）提到：再證人洪財帶業於八十五
    年八月二十六日死亡，而被告辯稱係根據工頭趙照榮所提供
    之劉文慶、金朝利、邱明富、周炳福、楊惠玲、謝春明、丁
    威良、黃麗玲、楊志明等人所提供之薪資表予曜揚公司申報
    稅捐之語，業據證人趙照榮否認，而卷附以趙照榮名義出具
    之切結書，經查與證人趙照榮之指紋未符，足證該切結書並
    非證人趙照榮親自捺印之事實。在趙照榮僱用之工人非真，
    洪財帶已死亡，其僱用工人無法究明是否屬實之情況下，被
    告乃分別以九十二年十月三十日財高國稅法字第０九二００
    七二九八六號函及九十三年四月二日財高國稅法字第０九三
    ００一二二八六號函，請原告提示支付工人薪資及伙食費之
    資金證明，原告說明支付劉國銘等人薪資及伙食費係由鄭武
    能向原告請領現金後再交由工頭洪財帶發給臨時工。鑑於趙
    照榮向公司領取轉發之金額達三、四五０、０００元，而鄭
    武能八十三年六至十二月向原告請領再轉交洪財帶轉發給臨
    時工之金額更高達一三、六三一、０００元，每次轉交金額
    大部分均在九十萬元上下，卻均以現金支付，且亦無法提示
    向銀行支領現金之證明，此外再無其他足資證明有支付薪資
    之相關資料，是第一次更正依原告出具之說明書，剔除劉慶
    同薪資二五０、０００元及伙食費二一、六００元，第三次
    更正剔除虛報劉國銘等三十三人薪資之直接人工五、七五０
    、０００元及伙食費三六、０００元，本非無據，惟因核定
    之營業淨利七、三八四、七六八元，已較按同業利潤標準淨
    利率百分之十六核定之營業淨利五、三五九、二００元為高
    ，爰更正按同業利潤標準核定營業淨利為五、三五九、二０
    ０元，與原核定營業淨利七、三八四、七六八元之差額二、
    ０二五、五六八元，已於復查決定追減。
四、原告明知非實際支付劉國銘等人薪資，卻申報其扣免繳憑單
    ，以減少原告所得，此即符合原告以不正當方法逃漏稅捐之
    積極行為，完成原告不實費用憑證之證據，使稽徵機關不易
    辨認陷於錯誤，因而獲得減少應負稅額之利益。是原告如何
    以不正當方法以逃漏稅捐乙節，不言已明。又原告主張已不
    在原址營業，大廈管理處自無代理權代收核定通知書及繳款
    書，故送達不合法乙節，惟查被告送達核定通知書、繳款書
    及復查決定書均以原告登記之營業地址，又經由大廈管理處
    管理人員代收，且原告均已收訖並於期限內提起行政濟而得
    已補正。是原告主張，並無足採。
五、再按稅捐稽徵法第二十一條第一項第一款規定：「一、依法
    應由納稅義務人申報繳納之稅捐，已在規定期間內申報，且
    無故意以詐欺或其他不正當方法逃漏稅捐者，其核課期間為
    五年。」同法條第一項第三款及同法條第二項規定「．．．
    三、未於規定期間內申報，或故意以欺或其他不正當方法逃
    漏稅捐者，其核課期間為七年。在前項核課期間內，經另發
    現應徵之稅捐者，仍應依法補徵或並予處罰；．．．。」而
    本件於規定期間申報營利事業所得稅，卻以虛報直接人工即
    薪資之不正當方法逃漏稅捐，是自不符合稅捐稽徵法第二十
    一條第一項第一款有關核課期間為五年之規定；惟符合同法
    條同項第三款有關核課期間為七年之規定，是依同法條第二
    項規定依法補徵或並予處罰；是本件原告是否知情與核課期
    間無關。
六、類似之案件有最高行政法院九十四年判字第五七二號判決書
    供參，該件亦以原告對受僱人之行為，應負同一責任，並適
    用核課期間為七年之規定，乃訴請予判決如答辯聲明等語。
    理  由
壹、本稅部分：
一、按「稅捐之核課期間，依左列規定：．．．三、未於規定期
    間內申報，或故意以詐欺或其他不正當方法逃漏稅捐者，其
    核課期間為七年。．．．。」「在前項核課期間內，經另發
    現應徵之稅捐者，仍應依法補徵或並予處罰；在核課期間內
    未經發現者，以後不得再補稅處罰。」「前條第一項核課期
    間之起算依左列規定：．．．二、依法應由納稅義務人申報
    繳納之稅捐，未在規定期間內申報繳納者，自規定申報期間
    屆滿之翌日起算。」分別為稅捐稽徵法第二十一條第一項第
    三款、第二項及第二十二條第二款所明定。次按「營利事業
    所得之計算，以其本年度收入總額減除各項成本費用、損失
    及稅捐後之純益額為所得額。」「直接人工製造費用，適用
    本準則費用類之查核標準。」「費用及損失，未經取得原始
    憑證，或經取得而記載事項不符者，不予認定。」所得稅法
    第二十四條第一項及營利事業所得稅查核準則第六十一條、
    第六十七條第一項分別定有明文。
二、經查，原告八十三年度營利事業所得稅結算申報，列報營業
    成本三一、六六二、一二六元，全年所得額一五、０二六元
    ，原核定經原告同意自動剔除直接人工七六０、０００元，
    核定營業成本為三０、九０二、一二六元，全年所得額為七
    八八、九九九元。嗣因查得原告涉嫌虛報訴外人劉慶同等六
    人薪資，除扣除原核定已自動減除之直接人工七六０、００
    ０元，原告同意再剔除營業費用薪資支出二五０、０００元
    及伙食費二一、六００元，第一次更正核定全年所得額為一
    、０六０、五九九元。其後原告又遭檢舉虛報薪資及伙食費
    金額共計六、三三六、０００元，經被告查核結果，就虛報
    事證明確之劉龍宵等三人薪資五五０、０００元，自營業成
    本直接人工項下同額減除，第二次更正核定營業成本為三０
    、三五二、一二六元，全年所得額為一、六一０、五九九元
    ，除補徵本稅一三七、五００元外，並按漏稅額處一倍之罰
    鍰一三七、五００元。原告不服，申請復查結果，維持原核
    定及罰鍰原處分，因原告未再提起訴願而告確定。嗣被告於
    九十一年三月十三日再度剔除虛報訴外人劉國銘等三十三人
    之直接人工五、七五０、０００元及伙食費三六、０００元
    ，第三次更正核定營業成本為二四、五六六、一二六元，全
    年所得額為七、三九六、五九九元，更正漏報所得額為六、
    三三六、０００元，漏稅額為一、五八四、０００元，除更
    正補徵本稅一、四四六、五００元外，並按漏稅額裁處一倍
    之罰鍰一、五八四、０００元，減除前次已處罰鍰一三七、
    五００元，更正應處罰鍰一、四四六、五００元。原告對第
    三次更正核定補稅及裁處罰鍰不服，申請復查，復查決定除
    追減營業淨利二、０二五、五六八元及罰鍰追減五０六、四
    ００元外，餘則未獲變更等情，有原告八十三年度營利事業
    所得稅結算申報書、結算申報核定通知書（第一次更正核定
    及第二次更正核定）、八十七年七月二十八日財高國稅法違
    字第八七八０四九號罰鍰處分書、八十七年十二月七日財高
    國稅法字第八七０五二七一二號復查決定書、更正核定通知
    書（第三次更正核定）、九十一年三月二十日財高國稅法違
    字第一Ｚ000000000號罰鍰處分書及九十三年七月
    二十日財高國稅法字第０九三００四二九三０號復查決定書
    等附於原處分卷可稽，並經兩造分別陳明在卷，應堪信實。
三、原告雖起訴主張：（一）最高行政法院七十三年度判字第一
    一一八號判決及七十五年度判字第一一七二號判決意旨係「
    故意以詐欺或其他不正當方法逃漏稅捐」必須以積極之行為
    ，完成某種不實之態樣或證據，使稽徵機關不易辨認陷於錯
    誤，因而獲得減少應負稅額之利益始足當之。查被告未對原
    告如何以詐術或其他不正當方法之作為以逃漏稅捐作論述，
    是有未查而率定，有違稅捐稽徵法第二十一條之規定及前開
    判決意旨。（二）原告八十三年度營利事業所得稅結算申報
    已依規定如期辦理申報，是本件核課期限應為八十九年三月
    三十日，系爭更正核定通知書、繳款書及違章處分書卻於九
    十一年三月二十九日送達，已逾五年核課期間甚明。（三）
    原告於復查申請時已提出台灣高雄地方法院檢察署檢察官不
    起訴處分書及台灣高雄地方法院刑事判決證明原告之原代表
    人鄭勝財及工頭鄭武能業已獲得不起訴處分及無罪判決，且
    觀不起訴處分書及判決書內容，原告及工頭鄭武能均無以詐
    術或其他不正當方法之積極作為逃漏稅捐，故本件核課期間
    應為五年。（四）原告早在八十八年三月三十一日清算申報
    ，原告已不在原址營業，被告卻於九十一年三月二十九日始
    送達原告原址，並由大廈管理處代收，由於原告已不在原址
    營業，大廈管理處自無代理權代收核定通知書及繳款書，故
    送達不合法，本件原處分自屬無效等語，資為爭執。
四、惟查，本件原告八十三年度營利事業所得稅結算申報，經被
    告第三次查獲虛列劉國銘等三十三人薪資之直接人工五、七
    五０、０００元及伙食費三六、０００元，共計漏報所得額
    五、七八六、０００元乙節，除有劉國銘等三十三人之各類
    所得扣繳暨免扣繳憑單等影本在卷可參，尚有關係人洪玲英
    、謝春明、楊惠玲、周炳福、歐錦河、郭松樹、邱明富、劉
    文慶、金朝利、詹鴻郁等人所出具之檢舉書，暨關係人許正
    傑、葉成祥、黃麗玲、唐黃紅柿、劉文慶於被告處所制作之
    談話筆錄分別附於原處分卷可佐。又其中關係人楊志明因案
    被判處徒刑十年，執行至八十四年十月二十七日始假釋出方
    獄，除經楊志明之兄楊志豐於被告處所制作之談話筆錄中證
    述屬實，並有台灣台南監獄假釋證明書乙份同附於原處分卷
    足憑。另參諸本院卷附台灣高雄地方法院八十八年度訴字第
    二二六一號刑事判決，其理由中亦認定：「金朝利、楊惠玲
    、洪玲英、丁威良、謝春明、黃麗玲、唐黃紅柿、葉成祥及
    劉文慶等人，．．．於八十三年度均未曾受僱於於曜陽公司
    支領十五萬元至二十五萬元不等薪資，並在公司領薪表上簽
    名蓋章表示領取薪資共十五萬元或二十五萬元之事實，業據
    上開證人及證人趙照榮於八十七年七月十九日台灣高等法院
    高雄分院審理被告趙照榮偽造文書等案件時、偵查中及本院
    審理中證述甚詳．．．」、「而證人金朝利等十五人，並未
    實際受僱於曜陽公司、證人趙照榮及被告，則證人楊惠玲、
    丁威良、金朝利、邱明富、楊志明、周炳福、黃麗玲、謝春
    明等顯無可能簽名、蓋章並捺印於卷附之公司領薪表上。而
    曜陽公司若未實際支出證人金朝利等人之薪資，亦因而逃漏
    營利事業所得稅．．．」等語，堪認原告有未實際支付薪資
    而虛列薪資所得之違章事實。從而，原告起訴指摘被告未就
    其如何故意以詐術或其他不正當方法逃漏稅捐舉出具體實證
    ，以資證明等語，尚屬無稽。
五、至於其他無檢舉書或談話筆錄之關係人等，雖或已死亡，或
    行蹤不明，或經被告訪談未果或拒絕調查，此有被告審查三
    科外勤人員工作日誌數份附於原處分卷可按，致被告無從查
    明該等關係人是否確有於系爭年度受僱於原告公司並支領薪
    資。惟查，該等遭原告虛報薪資所得之關係人，均有被多家
    扣繳單位列報定額所得及高全年所得之特性，即已啟人疑竇
    。且依常理，果該等關係人確係受僱於原告，身為僱用人之
    原告當對各該受僱人於原告處擔任何種職務及其工作內容性
    質等知之甚詳，衡情當有各個月份薪資給付及具領清冊暨工
    作事務分配相關資料，然原告僅提供小墾丁裝潢工程工人名
    單及工頭鄭武能之請款單，並未提出個別工人領取薪資之領
    據或任何出勤紀錄、工作日誌及公司帳簿資料等以實其說，
    誠屬可疑。再者，若該等關係人確係受僱於原告之員工，因
    渠等僱佣期間長達八十三年整年度，按理當有勞健保資料，
    豈有付之闕如之理；又原告雖稱系爭薪資業已依法列報，惟
    其自承該等關係人皆為臨時工，此除與其申報渠等之薪資為
    整年度且每人均為十五萬元至二十五萬元不符外，因臨時工
    乃按日計酬，且應扣繳百分之六之所得稅，以原告身為營利
    事業，當熟諳應依法開立憑證之規定，但本件原告所申報者
    卻係按一般薪資列報，而非臨時工之扣繳，故所言顯與法不
    合，殊無足取。此外，原告空稱其確有給付系爭薪資予受僱
    之工人，惟經被告以九十二年十月三十日財高國稅法字第０
    九二００七二九八六號函及九十三年四月二日財高國稅法字
    第０九三００一二二八六號函請原告提示支付工人薪資及伙
    食費之資金證明，原告僅說明支付劉國銘等人之薪資及伙食
    費係由工頭鄭武能向原告請領現金後，再交由另一工頭洪財
    帶發給臨時工，然仍未提出其他任何積極證據以實其說，所
    言殊難採信。從而，本件被告第三次更正核定，將原告八十
    三年度營利事業所得稅結算申報，所虛列劉國銘等三十三人
    薪資之直接人工五、七五０、０００元及伙食費三六、００
    ０元，共計五、七八六、０００元，予以剔除，於法並無違
    誤。
六、次按，行政罰與刑事罰之性質及目的不同，亦各有其構成要
    件，原可各自認定事實，且基於審判獨立之原則，行政法院
    對行政訴訟之爭點，應本於調查所得，自為認定及裁判，不
    受民事判決或刑事判決認定之事實及所持法律上見解之拘束
    ，亦有最高行政法院四十四年判字第四十八號判例意旨可資
    參照。查，本件原告原負責人鄭勝財及工頭鄭武能就虛報劉
    國銘等三十六人（包括第二次更正核定時已剔除之劉龍宵等
    三人虛報部分）薪資所得乙情，曾因涉有違反稅捐稽徵法及
    偽造文書等罪嫌，遭被告移送台灣高雄地方法院檢察署偵辦
    ，其中原告公司原負責人鄭勝財經台灣高雄地方法院檢察署
    檢察官八十七年度偵續字第三二五號不起訴處分書為不起訴
    處分，另工頭鄭武能則經台灣高雄地方法院八十八年度訴字
    第二二六一號刑事判決無罪確定在案。原告乃執上開不起訴
    處分書及無罪判決書主張：原告及工頭鄭武能均無以詐術或
    其他不正當方法之積極作為逃漏稅捐，故本件核課期間應為
    五年云云。惟查：
（一）觀諸原告原負責人鄭勝財獲不起訴處分之理由，係以鄭勝
      財僅係指示公司會計依工頭鄭武能、洪財帶提出之資料向
      稅捐機關申報工資，並非明知洪財帶、鄭武能所提供之工
      人名冊為不實而為虛偽之申報，因而認定鄭勝財之罪嫌不
      足，予以不起訴之處分，然該不起訴處分書並未就原告是
      否虛報本件劉國銘等三十三人之薪資所得為事實上之認定
      。
（二）另原告所僱用之工頭鄭武能獲判無罪部分，經核該刑事判
      決理由，無非係以鄭武能並非營利事業所得稅之納稅義務
      人，且於八十三年間亦未擔任原告公司負責人，則其並無
      制作扣繳憑單之業務，而無從成立稅捐稽徵法第四十一條
      及偽造文書等罪名，遂予以無罪之判決；惟該判決理由內
      亦已查明：「．．．被告（即鄭武能）係以提供其上載明
      領薪人姓名，月份金額並由領薪人簽名蓋章之工資表，供
      曜陽公司（即原告）申報營利事業所得稅之事實。而證人
      金朝利等十五人，並未實際受僱於曜陽公司、證人趙照榮
      及被告，則證人楊惠玲、丁威良、金朝利、邱明富、楊志
      明、周炳福、黃麗玲、謝春明等顯無可能簽名、蓋章並捺
      印於卷附之公司領薪表上。而曜陽公司若未實際支出證人
      金朝利等人之薪資，亦因而逃漏營利事業所得稅．．．」
      等有關原告根據工頭鄭武能所提供之工資表而虛列薪資所
      得之違章事實。又鄭武能既為原告所僱用之工頭，乃原告
      之使用人，其為營利事業所得稅結算申報所提供之資料，
      如有不實，自應由原告負同一責任，則原告指摘訴願決定
      以不相關之人鄭武能之不實說明，駁回其訴願，乃張冠李
      戴等云，顯係誤解，自無足採。
（三）況查，本件原告未實際支付薪資，虛報劉國銘等三十三人
      之薪資及伙食費計五、七八六、０００元，致短報所得額
      等情，事證明確，業如前述，核其應受行政罰之漏稅行為
      認定要件與其原負責人或其所僱用之工頭是否違反稅捐稽
      徵法之刑事責任構成要件並不相同，是上開不起訴處分書
      及刑事無罪判決書，尚難執為對原告有利之論據。原告一
      再執前開不起訴處分書及無罪判決書訴稱其並無以詐術或
      其他不正當方法之積極作為以逃漏稅捐，故本件核課期間
      應為五年云云，即無足取。
（四）綜上，本件原告僱用之工頭鄭武能，明知劉國銘等三十三
      人未受僱工作，竟虛列渠等之工資表，難謂非故意以不正
      當方法逃漏稅捐，原告對受僱人鄭武能之行為，自應負同
      一責任，其稅捐之核課期間應為七年。又查，本件原告於
      八十四年三月三十日辦理結算申報，並應就其所僱用之工
      頭鄭武能之行為負同一責任，則依首揭稅捐稽徵法第二十
      一條之規定，系爭年度營利事業所得稅之核課期間應為七
      年，亦即其核課期間應至九十一年三月三十日為止，而被
      告已於九十一年三月二十九日送達更正核定通知書、繳款
      書於原告，並改訂繳納期間為九十一年七月一日至九十一
      年七月十日止，此有原告八十三年度營利事業所得稅更正
      或註銷報告、稅額繳款書附於原處分卷為憑，故本件重核
      時尚未逾七年之核課期間，原告主張本件已逾核課期間，
      顯不足採。雖原告另主張該公司已不在原址（即高雄市苓
      雅區○○○路一三九號四樓二室）營業，大廈管理處自無
      代理權代收核定通知書及繳款書，其送達為不合法乙節。
      惟按「公司設立登記後，有應登記之事項而不登記，或已
      登記之事項有變更而不為變更之登記者，不得以其事項對
      抗第三人。」為公司法第十二條所明定。經查，原告公司
      登記之營業地址既為「高雄市苓雅區○○○路一三九號四
      樓二室」，依前揭公司法第十二條規定，未變更前該登記
      仍具有效力，則被告以原告依法登記之營業地址為系爭核
      定通知書、繳款書及復查決定書之送達處所，並經大廈管
      理處管理人員代收後轉由原告收訖，其送達程序核屬適法
      ；況原告收受上開文書後，已於期限內循序提起行政救濟
      ，應認其瑕疵業經補正，原告仍執前詞置辯，尚非可取。
貳、罰鍰部分：
一、按「納稅義務人應於每年二月二十日起至三月底止，填具結
    算申報書，向該管稽徵機關，申報其上一年度內構成綜合所
    得總額或營利事業收入總額之項目及數額，以及有關減免、
    扣除之事實，並應依其全年應納稅額減除暫繳稅額及尚未抵
    繳之扣繳稅額，計算其應納之結算稅額，於申報前自行繳納
    。」「納稅義務人已依本法規定辦理結算申報，但對依本法
    規定應申報課稅之所得額有漏報或短報情事者，處以所漏稅
    額兩倍以下之罰鍰。」「費用及損失，未經取得原始憑證，
    或經取得而記載事項不符者，不予認定。前項之費用及損失
    ，如經查明確無支付之事實，而係虛列費用或損失逃稅者，
    應依所得稅法第一百十條之規定處罰。」分別為行為時所得
    稅法第七十一條第一項前段、第一百十條第一項及營利事業
    所得稅法查核準則第六十七條第一項、第二項所明定。
二、本件原告八十三年度營利事業所得稅結算申報，經被告第三
    次查獲虛列劉國銘等三十三人之薪資（包括直接人工及伙食
    費）共計五、七八六、０００元，違章事實明確，已如前述
    。則被告將上開營業成本五、七八六、０００元，予以剔除
    ，並依所得稅法第一百十條第一項規定，按所漏稅額處一倍
    罰鍰計一、五八四、０００元（計至百元止），減第二次更
    正核定時已裁處之罰鍰一三七、五００元，更正應處罰鍰為
    一、四四六、五００元，於法亦屬有據。
參、綜上所述，原告主張既不足取，其八十三年度營利事業所得
    稅結算申報，列報營業成本之直接人工及伙食中，尚有劉國
    銘等三十三人之薪資所得計五、七八六、０００元亦屬虛列
    ，則被告將虛列營業成本予以剔除，除更正補徵稅額一、四
    四六、五００元外，並按所漏稅額裁處一倍之罰鍰一、五八
    四、０００元，減除第二次更正核定時已裁處之罰鍰一三七
    、五００元，並無違誤。惟復查決定以第三次更正核定之營
    業淨利七、三八四、七六八元，已較按同業利潤標準淨利率
    百分之十六核定之營業淨利五、三五九、二００元為高，乃
    將第三次更正核定之營業淨利七、三八四、七六八元之差額
    二、０二五、五六八元予以追減；另漏報所得額亦同額追減
    而核定為四、三一０、四三二元，漏稅額一、０七七、六０
    八元，並裁處一倍之罰鍰一、０七七、六００元（計至百元
    止），減除第二次更正核定時已裁處之罰鍰一三七、五００
    元，應處罰鍰九四０、一００元，與原處分之差額五０六、
    四００元亦予追減。訴願決定予以維持，核無不合。原告起
    訴意旨求為撤銷，為無理由，應予駁回。
據上論結，本件原告之訴為無理由，依行政訴訟法第一百九十五
條第一項後段、第九十八條第三項前段，判決如主文。
中　　華　　民　　國　九十四　年　十一　月　 二十二 　日
                  第一庭審判長法  官  呂佳徵
                              法  官  林勇奮
                              法  官  蘇秋津
以上正本係照原本作成。
如不服本判決，應於判決送達後二十日內向本院提出上訴書狀，
其未表明上訴理由者，應於提起上訴後二十日內向本院提出上訴
理由書（須按對造人數附繕本）；如於本判決宣示或公告後送達
前提起上訴者，應於判決送達後二十日內補提上訴理由書（須附
繕本）。未表明上訴理由者，逕以裁定駁回。
提起上訴應預繳送達用雙掛號郵票七份（每份三十四元）。
中　　華　　民　　國　九十四　年　十一　月　 二十二 　日
　　　　　　　　　　　　　　　書記官  陳嬿如
